【裁判字號】    99,台上,5140
【裁判日期】    990819
【裁判案由】    強盜
【裁判全文】
最高法院刑事判決            九十九年度台上字第五一四０號
上  訴  人  甲○○
選任辯護人  蔡錦得律師
上  訴  人  乙○○
選任辯護人  劉韋廷律師
上列上訴人等因強盜案件，不服台灣高等法院中華民國九十九年
五月十八日第二審更審判決（九十八年度上更(一)第一一號，起訴
案號：台灣桃園地方法院檢察署九十六年度少偵字第一三、二一
號），提起上訴，本院判決如下：
    主  文
上訴駁回。
    理  由
按刑事訴訟法第三百七十七條規定，上訴於第三審法院，非以判
決違背法令為理由，不得為之。是提起第三審上訴，應以原判決
違背法令為理由，係屬法定要件。如果上訴理由書狀並未依據卷
內訴訟資料，具體指摘原判決不適用何種法則或如何適用不當，
或所指摘原判決違法情事，顯與法律規定得為第三審上訴理由之
違法情形，不相適合時，均應認其上訴為違背法律上之程式，予
以駁回。本件上訴人甲○○上訴意旨略稱：(一)、甲○○始終否認
有原判決事實欄一所載之犯行，而被害人丙○○（原姓名林婉寧
）指訴各情為有瑕疵，證人楊盛茂證述各情前後不一，乃原判決
於無明確證據之情形下，即逕為不利於甲○○之認定。又原判決
事實欄記載：甲○○行為時係十四歲以上未滿十八歲之少年，然
其於理由欄復說明：甲○○為有智識之成年人，其前後之認定記
載論述說明，為有矛盾。另證人謝紋榮、吳相蓉、乙○○、徐鴻
揚等人因記憶不清，致彼等證述各情不盡相符，然依謝紋榮、吳
相蓉、乙○○證述各情，足見甲○○於案發當日參加乙○○之慶
生會後，即又前往雲林縣斗六市，於案發時並未在場。又楊盛茂
不利於甲○○證述各情係屬傳聞證據且非事實，而丙○○或指稱
歹徒係戴全罩式安全帽，或又指稱歹徒係戴半罩式安全帽，且其
先指稱楊盛茂係歹徒，後又指稱甲○○才係歹徒，其指訴各情前
後不一，不足採信。乃原審未詳細斟酌上情，復未依甲○○之聲
請對楊盛茂為測謊，而甲○○亦願就相關問題為測謊，即逕為不
利於甲○○之認定，於法有違。(二)、丙○○證稱：歹徒係騎YAMA
HA JOG50型機車（下稱JOG50 型機車），而楊盛茂亦附合丙○○
之指訴，惟甲○○供稱：伊當時係騎乙○○之YAMAHA RS100型機
車（下稱RS100 型機車），核與乙○○所證述之情節相符，而乙
○○雖另證稱：上開二種車型之機車車頭一樣，車型遠看類似，
近看就會看出不一樣等情。然上開二種車型之機車其引擎、排氣
量及車牌顏色等均不相同，丙○○曾與歹徒近距離接觸，而楊盛
茂亦曾近距離看見甲○○所騎之機車，彼等實無誤認之可能，足
見如原判決事實欄一所載之犯行可能係楊盛茂所為，原判決所為
之認定記載論述說明與事實不符，且原審未再傳喚丙○○到庭查
明其對機車車型是否有誤認等情，即逕為不利於甲○○之認定，
於法有違。(三)、丙○○指稱歹徒戴半罩式安全帽，然乙○○證稱
：伊當日並未借安全帽與甲○○等情，丙○○指訴各情顯非事實
。乃原審未詳細斟酌上情，並誤認甲○○於案發當晚所騎之RS10
0型機車，係丙○○所指稱之JOG50型機車，而遽為不利於甲○○
之認定，於法有違等語。上訴人乙○○上訴意旨略稱：原判決就
乙○○等人所為是否已致被害人丁○○、戊○○不能抗拒，並未
於事實欄為認定記載，而僅記載「致戊○○不敢抗拒」等情，則
丁○○、戊○○於案時發是否不能抗拒，即尚非全無疑義。又依
丁○○指稱：伊用左手去擋及捉住刀子等情以觀，足見其於案發
時並無不能抗拒之情形；另依戊○○相關供述之內容，亦不能判
斷其於案發時是否已達不能抗拒之程度。乃原判決就上情未詳予
認定記載論述說明，即逕為不利於乙○○之認定，於法有違等語
。
惟查原判決認定甲○○有原判決事實欄一所記載之犯強盜罪致人
重傷犯行，及乙○○有原判決事實欄二、三所記載之攜帶兇器、
結夥三人以上加重強盜犯行，係以：(一)、關於甲○○犯強盜罪致
人重傷犯行部分：訊據甲○○雖否認有上開犯行，辯稱伊於案發
當日參加朋友之慶生會，慶生會結束後即南下雲林縣，丙○○應
是誤認云云。然查甲○○有如原判決事實欄一所載之犯行，業據
丙○○、林國華證述案發經過甚詳，丙○○並指認該歹徒即係甲
○○，並有丙○○之診斷證明書附卷足憑。參酌楊盛茂於警詢、
檢察官偵查及第一審審理中證稱：於警詢約一個多禮拜前某天晚
上，綽號「小東」之甲○○打電話給伊，說等一下會來伊家，嗣
伊等到快凌晨一點時，在伊家門口跟他見面，他見到伊時就說他
跟一個女生拉扯皮包，他並用類似水果刀之刀捅那女生一刀，…
…他說是在內壢縣聯社附近之復華街上，……甲○○是騎乘JOG5
0 型機車來，伊於警詢中之供述各情實在等情以觀，堪認丙○○
指稱歹徒係甲○○等情，係屬事實。楊盛茂嗣於原審審理中雖改
稱：伊於警詢中之所以為不利於甲○○之供述，係警察叫伊這樣
講，伊怕翻供會遭判刑云云。然依楊盛茂於檢察官偵查及第一審
審理中仍為不利於甲○○之證述，且其於第一審審理中並證稱：
伊在警局所言實在，沒有被刑求等情以觀，堪認楊盛茂嗣於原審
審理中改稱各情，係屬事後迴護甲○○之詞，並無足取。證人謝
紋榮、吳相蓉雖證稱：民國九十五年九月二十三日晚上，甲○○
有參加乙○○之慶生會，慶生會結束後並南下雲林縣，甲○○並
未於中途離去等情。然依乙○○、徐鴻揚、謝紋榮相關證述各情
以觀，足見謝紋榮、吳相蓉證稱：甲○○於慶生會期間未曾離開
過云云，並非屬實；依甲○○於事實審法院供述各情以觀，堪認
甲○○於當晚九時許即離開慶生會會場，甲○○自有可能於離開
後為此部分之犯行。依丙○○先後證述各情以觀，其既與歹徒有
近距離接觸，並相互拉扯數分鐘之久，衡情得以看清歹徒相關特
徵，丙○○指稱；伊依犯嫌的體型及眼睛，可以確認歹徒是甲○
○等語，堪以採信。丙○○指稱：歹徒係騎JOG50 型機車，戴半
罩式安全帽等情，雖與乙○○供稱：伊於慶生會時將RS100 型機
車借甲○○去載綽號「小宇」者，當時甲○○騎機車沒有戴安全
帽等情不符。然依乙○○證稱：JOG50型機車與RS100型機車之車
頭一樣，車型遠看類似，近看就會看出不一樣，但是大概都類似
等情以觀，丙○○於慌亂中非無誤認機車型式之可能。另參酌丙
○○指稱歹徒所騎機車及所穿衣服之顏色，核與甲○○供稱其於
當時所借騎機車及所穿衣服顏色大致相符等情以觀，丙○○縱就
歹徒所騎機車型式等細節有誤認情事，然尚不得以此即認其相關
指訴各情均無可取。乙○○雖證稱：當日伊沒有借安全帽與甲○
○，甲○○平常騎機車沒有戴安全帽云云，然上情並不能為有利
於甲○○之論斷，且依甲○○、乙○○相關供述各情以觀，足見
乙○○上開證述各情，係屬事後迴護甲○○之詞，不足採信。依
楊盛茂相關供述各情以觀，並不能證明丙○○相關指訴各情係屬
不實，楊盛茂有利於甲○○證述各情，並不能為有利於甲○○之
論斷。甲○○否認辯解各情，無非係屬事後卸責之詞，不足採信
。(二)、關於乙○○加重強盜犯行部分：訊據乙○○坦承於案發時
在場，其雖否認有參與加重強盜犯行，辯稱：伊當時酒醉而在車
上睡覺云云。然查乙○○有參與此部分之犯行，業據其於警詢及
第一審審理中供述明確，核與被害人丁○○、戊○○及共犯楊盛
茂、甲○○所證述之情節大致相符，並有丁○○、戊○○受傷診
斷證明書附卷可佐。又依乙○○、楊盛茂相關供述，及參酌案發
經過情形以觀，乙○○辯稱：伊當時酒醉而在車上睡覺云云，顯
非事實，其否認辯解各情，無非係屬事後卸責之詞，不足採信等
情，予以綜合判斷。因而撤銷第一審關於甲○○犯強盜罪致人重
傷部分之判決，改判論處甲○○犯強盜罪因而致人重傷罪刑；維
持第一審關於論處乙○○攜帶兇器、結夥三人以上加重強盜罪刑
部分之判決，駁回檢察官及乙○○之上訴，已於判決內說明其所
憑之證據及其認定之理由。按供述證據前後，雖稍有參差或互相
矛盾，事實審法院非不可本於經驗法則斟酌其他證據作合理之比
較定其取捨，從而供述證據之一部認為真實者予以採取，亦非證
據法則所不許。又證據之取捨與證據之證明力如何，均屬事實審
法院得自由裁量、判斷之職權；苟其此項裁量、判斷，並不悖乎
通常一般之人日常生活經驗之定則或論理法則，又於判決內論敘
其何以作此判斷之心證理由者，即不得任意指摘其為違法，而據
為提起第三審上訴之合法理由。原判決綜合上述各項證據資料，
據以認定甲○○確有如原判決事實欄一所載，及乙○○確有如原
判決事實欄二、三所載之犯行等情，乃其採證認事調查職權之合
法行使，不容任意指為違法。原判決理由欄論述說明：甲○○為
有智識之成年人（原判決第十五頁第二行）等情，其行文雖屬有
誤，然縱除去原判決關於上開部分之說明，綜合上述其餘各項證
據資料，就此部分之犯罪事實仍應為同一之認定，即不影響判決
結果，依刑事訴訟法第三百八十條之規定，仍不得執為適法之第
三審上訴理由。原判決援引楊盛茂證述各情，係楊盛茂就其本身
親自見聞之事實，即甲○○前往其住處及對其為如何陳述之情形
為證述，甲○○上訴意旨任指上情為傳聞證據，並非有據。原判
決依憑丁○○、戊○○指訴各情等證據資料，據於事實欄二認定
記載：……甲○○持西瓜刀作勢往丁○○身上砍，致丁○○以左
手抵擋刀子而不能抗拒（原判決第二頁第二十二至二十四行）；
及於事實欄三認定記載：乙○○、楊景翔、楊盛茂、甲○○四人
將戊○○圍住，甲○○並手持藍波刀要戊○○將錢拿出來，其他
人則徒手毆打戊○○，致戊○○不敢抗拒等情，並無事實不明或
理由不備等違法情事，乙○○上訴意旨未依卷內訴訟資料，而執
原判決行文問題任意指摘原判決不當，並無足取。按有利於被告
之證據不採納及應於審判期日調查之證據，係指該證據倘予採納
或經調查所能證明者，得以推翻原審判決所確認之事實，而得據
以為不同之認定而言。如非事理所必然，或係無從調查之證據方
法，即欠缺其調查之必要性，縱未調查，或未於理由特加說明，
均與所謂違背法令之情形不相適合。原判決就其認定甲○○有為
原判決事實欄一所載之犯行，已說明所依憑之證據及理由等情甚
詳，而甲○○上訴意旨並未陳明其曾聲請原審再傳喚丙○○到庭
為如何之調查，且原審縱再傳喚丙○○到庭調查，或將楊盛茂送
請為測謊鑑定，或亦非得以推翻原判決所確認之事實，而得據以
為不同之認定，尚不得任意指摘原審有應調查之證據而未予調查
之違法。況原審於最後審判期日調查證據完畢開始辯論前，審判
長問甲○○及其原審選任辯護人尚有何證據請求調查，甲○○答
稱：「無」，而甲○○原審選任辯護人亦僅陳稱：「請求詰問乙
○○」，而原審已依其聲請就乙○○部分踐行交互詰問程序（原
審卷第一五五頁背面），並未聲請原審再為其他之調查。而本院
為法律審，甲○○在本院又為此爭執，自非依據卷內資料執為指
摘之合法上訴第三審理由。上訴人二人徒憑己意或就原判決已有
說明之事項，或就原審判斷證據證明力之合法職權行使，漫指其
違法，重為單純事實上之爭執，難謂係適法上訴第三審之理由，
彼等上訴違背法律上之程式，應予駁回。
據上論結，應依刑事訴訟法第三百九十五條前段，判決如主文。
中    華    民    國  九十九  年    八    月   十九   日
                      最高法院刑事第一庭
                          審判長法官  董  明  霈
                                法官  林  茂  雄
                                法官  張  祺  祥
                                法官  林  錦  芳
                                法官  洪  昌  宏
本件正本證明與原本無異
                                      書  記  官
中    華    民    國  九十九  年    八    月  二十七  日
                                                      Ｑ

司法院資訊處製作；財團法人民間司法改革基金會備份。
